【裁判字號】    95,上,216
【裁判日期】    951213
【裁判案由】    所有權移轉登記等
【裁判全文】
臺灣高等法院臺中分院民事判決           95年度上字第216號
上  訴  人  乙○○
訴訟代理人  沈鈺銘律師
被  上訴人  甲○○
訴訟代理人  蘇俊維律師
上列當事人間所有權移轉登記等事件，上訴人對於中華民國95年
4月28日臺灣臺中地方法院94年度訴字第1966號第一審判決提起
上訴，本院於中華民國95年11月29日言詞辯論終結，判決如下：
    主      文
原判決關於駁回上訴人下開之反訴部分，及裁判費用之裁判（確
定部分除外）均廢棄。
上開廢棄部分，被上訴人應再給付上訴人新台幣肆萬柒仟貳佰元
伍角，及自民國九十四年九月三十日起至清償日止按年息百分之
五計算之利息。
其餘上訴駁回。
第一、二審訴訟費用除確定部分外，由被上訴人負擔百分之二，
餘由上訴人負擔。
    事實及理由
壹、本訴部分：
甲、聲明部分：
一、上訴人方面：(一)原判決廢棄。(二)上廢棄部分，被上訴人在第
    一審之訴駁回。
二、被上訴人方面：上訴駁回。
乙、陳述及理由部分：
一、被上訴人主張：
(一)、兩造父親丙○○於民國86年4月1日以新臺幣（下同）478萬
    元購得如附表所示之土地及建物（下稱系爭房地）後，即將
    系爭房地所有權應有部分各二分之一分別贈與予兩造。惟被
    上訴人因當時在軍中擔任帳務等工作，有所顧忌，乃將其受
    贈與之部分，即系爭房地所有權應有部分各二分之一借名（
    信託）登記於上訴人名下，被上訴人已於94年8月18日向上
    訴人表示終止兩造間之借名、信託關係，並於90年1月26日
    簽訂協議書（下稱系爭協議書），上訴人即應將被上訴人上
    開所有權應有部分各二分之一移轉登記予被上訴人，詎屢經
    催促，上訴人仍拒不履行，爰依前開協議書及終止借名、信
    託契約後之移轉所有權請求權等法律關係，求為命上訴人應
    將系爭房地所有權各二分之一移轉登記予被上訴人之判決。
(二)、對上訴人答辯之陳述：
  (1)上訴人辯稱其曾出資價金10萬元，及為安撫丙○○之情緒，
    始與被上訴人通謀虛偽簽立系爭協議書而於其中隱藏上訴人
    贈與系爭房地所有權應有部分各二分之一予被上訴人之法律
    行為等語，與事實不符，被上訴人否認之。倘上訴人上開陳
    述為真，則系爭協議書僅須直接表明係上訴人贈與被上訴人
    即可，何必迂迴記載係兩造合資購買等語，足證上訴人該部
    分陳述不可信。另系爭協議書中載明「係由甲○○、乙○○
    兄弟貳人出資購買成屋」等語，乃係系爭協議書之撰稿人劉
    恭祥為避免兩造被課徵「贈與稅」刻意設計所記載，上訴人
    以此指摘被上訴人主張無理由，應屬誤會。再被上訴人薪資
    多數均交由父親丙○○處理，丙○○以此支應買賣價金，有
    丙○○於94年6月29日所立之「證明及授權書」可證，足見
    被上訴人確實曾出資購買系爭房地，上述所謂被上訴人出資
    購買部分，難謂非事實。反觀上訴人於系爭房地購入時，猶
    係在學學生，並無收入，系爭協議書中所載上訴人出資等語
    ，始非事實。
  (2)丙○○係於86年2月22日支付系爭房地訂金，有訂金收據附
    卷可證，因此系爭協議書上乃載明「86年2月22日簽訂」，
    上訴人辯稱被上訴人係事後始知悉購買系爭房地，足見兩造
    間確無借名、信託契約存在等語，亦不實在。
(三)、在本院補充陳述：
  (1)緣本件系爭不動產之訂金、價金及貸款之清償及增建之費用
    ，悉由兩造之父丙○○所支付，其購買系爭不動產之用意，
    係贈與兩造共有，持分各半，業據證人丙○○、劉恭祥於原
    審及本院供證在卷，雖丙○○於本院做證時，身體狀況及記
    憶已大不如前，然佐以劉恭祥之證詞、兩造協議書、房屋使
    用狀況等證明及現實情形，足徵系爭不動產應為兩造所共有
    ，應無疑義。
  (2)事實上，被上訴人除了於答辯狀內，呈報被上訴人擔任軍職
    期間，其薪俸大部份皆由其父丙○○支配外，今查被上訴人
    於85年間，尚有一筆定期存單（00000000號），金額270萬
    元，於85年3月18日到期，當日即由被上訴人之父丙○○將
    該到期之270萬元中之20萬元，轉存至丙○○設於清水南社
    郵局0000000帳戶，而其中250萬元，亦於同日轉成丙○○南
    社郵局之定存（存單號碼00000000號），該存單於86年3月
    18日到期後，旋即連同本利共267萬元，存入前揭丙○○清
    水南社郵局0000000帳戶，且顯而易見者，係丙○○即以此
    款項，於同日返還為了支付系爭不動產第一期款150萬元、
    而向劉恭祥借支之60萬元，於次日支付系爭不動產之外水、
    外電費用14萬元，於次一日及86年3月20日再支付系爭不動
    產第二期款70萬元，餘額並續留在該帳戶，由丙○○繼續使
    用，足見系爭不動產，係由被上訴人共同出資所購，誠見實
    在。
  (3)另查本件上訴人，竟於本件繫屬原審法院審理期間，即94年
    12月，持系爭房地向彰化銀行設定最高限額312萬元之抵押
    貸款，雖實際借款金額為260萬元，然而，上訴人明知系爭
    不動產為兩造所共有，在涉訟期間猶逕為設定抵押，使真正
    權利人成為抵押貸款之義務人，不能謂對真正權利人無任何
    損害發生之虞，其行為顯不可採。經上訴人所提出之『東森
    房屋沙鹿店』記載於土地登記簿謄本影本上的文字所稱『已
    看過房子評估現場，建議售價480萬元，成交價400~450萬』
    ，系爭不動產之市場價格，充其量不過450萬元，其持分價
    值即為225萬，然上訴人之借款金額達260萬元，顯然已逾其
    持分價值，對共有權利人而言，愈見損害之風險。實則以銀
    行貸放作業而言，就設定之最高限額抵押額度，無非據其
    拍賣獲償之可能性金額不遠，換言之，系爭不動產之價值，
    亦與312萬元相距有限，然見上訴人於其準備書狀所提出之
    和解方案，或者要求被上訴人給付其300萬元後，將系爭不
    動產移轉予被上訴人，或者要求賣價扣除費用稅捐後，由其
    分得280萬元，或者賣價猶需給付根本非上訴人所支付之價
    金、利息及稅捐後，還由上訴人取得賣價的3/5，當無異對
    系爭房地付出數年辛苦所得之上訴人，面對就系爭房地坐享
    其成且又抵押得款花用之被上訴人，竟提出如上之條件，莫
    說被上訴人，即使一般人又情何以堪。
二、上訴人則以：
(一)、本件係上訴人於86年1月底、2月初擬購屋，經徵得父親丙○
    ○同意資助後即積極外出覓屋，並自86年2月3日起至同年2
    月24日止，自農民銀行0000000000號上訴人帳戶中陸續領出
    100500元，用以購屋時支付定金之用。嗣上訴人覓得系爭房
    地後，邀同父親丙○○前往確認即由上訴人支付定金2萬元
    ，並與賣方約定於86年2月27日簽訂不動產買賣契約書時給
    付48萬元，訂約當日，上訴人自行備有8萬元，不足部分由
    丙○○自其清水郵局帳戶領出40萬元，連同上訴人出資之8
    萬元，共同合資購買面額48萬元之支票交付予出賣人（此即
    為契約書第6頁記載之48萬元），連同前已支付之定金2萬元
    合計50萬元即為契約書第3條所稱之50萬元定金。在本件系
    爭不動產之洽購過程中，被上訴人均未參與，由於係為上訴
    人購置，故於買賣契約書上之買受人亦以上訴人名義為之，
    貸款人亦為上訴人。本件不動產原先即係欲為上訴人購買，
    丙○○並以上訴人名義辦理登記，而因被上訴人一再施壓，
    丙○○不得不表面上同意被上訴人要求一半權利之要求。惟
    丙○○既已贈與上訴人，又將所有權移轉登記予上訴人，縱
    丙○○事後再同意贈與被上訴人一半，惟因未告知上訴人並
    撤銷對上訴人一半之贈與，則丙○○對被上訴人所為贈與系
    爭不動產一半之意思表示並不影響上訴人就系爭不動產權利
    之取得。
(二)、系爭房地係由丙○○同意並給予金錢資助而登記在上訴人名
    下，當初並無談及應與被上訴人各分持分二分之一，係事後
    被上訴人及妻對於父親資助上訴人置產感到不平，一再向父
    親抗議並慫恿父親，並於89年9月間搬至系爭房屋與父親同
    住，表示其如無共有該房地，則不願意繼續住在系爭房子與
    父親同住，父親年紀老邁又身體需人照顧，自希望子女均同
    住在身旁，於此狀況下，丙○○始改變心意於贈與系爭房地
    並登記於上訴人名下後，事後又表示要贈與持分二分之一予
    被上訴人，並採取激烈手段，上訴人為緩和父親情緒，避免
    父親丙○○過於激動，不得已始於90年1月26日之協議書上
    簽名。自該協議書內容觀之，顯與被上訴人主張之內容不符
    ，益明其係於特殊狀況下所為，且果當初即係為兩造所購買
    ，則依常理當初以登記於長子之被上訴人名下為常或直接登
    記於兩造名下即可，何以事後再為此書面？又既恐日後爭端
    ，且立協議書當時被上訴人已無軍職，則何不直接登記於兩
    造名下以杜爭議？在在均可見該協議書內容並非真實，被上
    訴人主張上訴人應將系爭不動產權利二分之一移轉登記於被
    上訴人名下云云實屬無據。
(三)、原審認定本件係丙○○購買贈與兩造各二分之一後，被上訴
    人將其受贈部分借名登記予上訴人名下云云，惟查：
  (1)證人丙○○在原審證稱系爭房地欲贈與兩造各二分之一，經
    兩造協議，由被上訴人將其應有部分借名登記在上訴人名下
    ，故丙○○即以上訴人名義簽立買賣契約書云云，與卷證資
    料未符。且因丙○○曾經中風，治療後遺有失智、言語不清
    等症狀，是其證詞、及所簽立之「證明及授權書」之內容，
    均不可信。
  (2)另證人劉恭祥之證詞顯有偏頗不實，亦不可採。就訂金48
    萬元部分：I依被上訴人於94年10月20日書狀所呈之丙○○
    清水南社郵局客戶歷史交易清單觀之：丙○○雖於訂約前之
    86年1月3日、1月14日、1月16日及2月3日陸續領出共7萬元
    ，其間，於1月16日尚回存十三萬五千多元，且於陸續領出7
    萬元後又於2月24日回存96萬元，始於2月27日領出40萬元，
    則丙○○前於1月3日、1月14日、1月16日及2月3日陸續領出
    7萬元時尚未提及購買系爭房地，故其顯非為支付價金之用
    而係另有他用；且如為支付定金，何未於2月24日回存96萬
    元時一併回存，再一併於2月27日需款時一併領出48萬元？
    或何不於2月24日回存時即預留支付定金之48萬元？而需如
    此切割將現金置於身邊且分次小額提出，且多次領款間尚有
    回存之紀錄？甚者，被上訴人稱除該小額四次領出7萬元，
    尚不足1萬元即稱係身邊另有1萬元，則既身邊有錢，何需陸
    續小額領錢，之後再領40萬元，顯非常理，被上訴人顯係拼
    湊丙○○之交易資料，而與事實不符。II丙○○確僅支付訂
    金48萬元中之40萬元，係因系爭不動產係為上訴人購置，故
    上訴人即自存款中支付8萬元，不足部分，始請丙○○資助
    ，故上訴人就系爭房地確有支付定金10萬元。III依上述系爭
    不動產之購置及付款情形觀之，足認系爭不動產確係為上訴
    人所購置，與被上訴人無關。再依劉恭祥在鈞院證稱：「
    （你與證人丙○○來往狀況如何？）之前我差不多兩個禮拜
    回去看他一次，還有三節我也會去證人丙○○那裡。但93年
    兩造發生爭執以後，我就沒有去了。」等語，足認劉恭祥對
    於兩造系爭不動產之狀況所知有限，且劉恭祥於鈞院亦證稱
    其所知多係聽聞自甲○○或丙○○之傳述而為證述，並非其
    親自經歷之事項，其證詞顯難憑採，且觀其證詞內容，其證
    述多有刻意造假不實迎合被上訴人主張之情，顯難以劉恭祥
    為兩造之叔叔即認其所言無偏頗之嫌。再丙○○證稱所有
    價金、貸款及費用均係其支出，且其支出均有記載在本子上
    等語，而依上述並參後六所述，並對照丙○○之手搞及被上
    訴人所提出之清水南社郵局交易清單既無法一一證明本案相
    關之費用支出，則丙○○以其模糊記憶泛稱所有的錢均由其
    支付云云即與事實不符，自不得以其證詞為判決之依據。
    是系爭房地雖多數係兩造父親丙○○出資所購買，惟當初丙
    ○○並無贈與被上訴人之意思，原審以互有歧異或與被上訴
    人主張不符之丙○○與劉恭祥證詞及丙○○手稿，據為上訴
    人不利之認定，其認事用法應有違誤。
(四)、對被上訴人抗辯之陳述：被上訴人抗辯系爭房地係由兩造之
    父所出資購買，目的係供作甲○○、乙○○所共有，本來是
    要登記甲○○名下，但因甲○○當時任軍職，恐會遭查封等
    原因，故甲○○將其應有部分二分之一先信託登記在乙○○
    名義、委託代書辦理系爭房地登記之當時，兩造及證人劉恭
    祥等及代書就系爭房地，究竟要登記甲○○或乙○○之名義
    ，或登記兩造各二分之一之事曾作討論，最後因甲○○顧慮
    太多，才將二分之一信託登記在乙○○名下等語，惟查：
  (1)被上訴人此等主張顯與丙○○所證稱：「（你何時跟大兒子
    說房子要送他一半？）辦理登記之前。」（這件事有無跟你
    小兒子說？）沒有跟小兒子講過。」（所以辦登記時，你小
    兒子不知道這件事？）不知道。」（見原審94年10月20日筆
    錄第8頁）不符，蓋丙○○既未告知上訴人要贈與被上訴人
    一半，則兩造何以商議如何辦理登記？顯見被上訴人所陳並
    非事實，原審判決以兩造商議後，由被上訴人借名登記在上
    訴人名下云云，其認定亦有違誤。
  (2)又果依被上訴人抗辯：系爭房地當初既本要登記在被上訴人
    （即哥哥）名下，並於86年4月19日登記時始確定登記在上
    訴人（弟弟）名下，則於同年2月27日訂立買賣契約時何未
    依一般習俗以身為兄長之被上訴人名義為買受人卻以上訴人
    名義為買受人？顯與常理及經驗法則不符，足認被上訴人所
    稱並非事實。
  (3)承上，果依被上訴人所辯稱，系爭房地本即欲兩造各持分二
    分之一，並欲登記在被上訴人名下，僅因被上訴人不方便有
    積極財產始登記在上訴人名下，則何以貸款部分可以增加被
    上訴人之負債，分散其軍中職務所帶來之風險，卻未由二人
    共同負擔？亦足認被上訴人所稱丙○○意欲由兩造各持分二
    分之一云云顯非事實。
(五)、被上訴人指稱90年1月26日之協議書，係因89年上訴人交往
    之對象（即現在妻子）表示結婚要有房子、車子及聘金，所
    以兩造之叔叔為免日後爭執系爭房地之所有權，始擬定該協
    議書令兩造簽名云云，惟當時上訴人與現在妻子根本尚未認
    識而無從論及婚嫁（按：二人於93年8月14日結婚）自無被
    上訴人主張之顧慮，顯見被上訴人所述不實。是何以86年所
    購置之不動產，於90年間始書立此協議欲變更原先之登記狀
    態，卻又於協議書內容為與事實不符之記載？其間，上訴人
    係迫於長輩之要求而簽立內容不實之協議，應可認定。
(六)、被上訴人原審94.10.20書狀第五頁泛稱：「丙○○先生所有
    清水南社郵局第0000000號交易清單內之存提款金額、日期
    與手稿內容相符，且與買賣契約書支付價金之日期及金額相
    符，可明瞭丙○○先生如何支付購屋款、外水外電及如何支
    付系爭房屋增建費用，更可證明，系爭房屋購屋款等均非被
    告所支付。」云云。惟查，其提出之交易明細與手稿或與被
    上訴人主張丙○○所支付款項之資料並不相符或無法證明，
    【舉例言之，如系爭房地之定金2萬元、48萬元等，被上訴
    人僅能提出丙○○先生支付40萬元（按：此本為上訴人所不
    否認）並無法就2萬元及48萬元中之8萬元予以證明。另依該
    手稿觀之，僅記載88年至92年之房屋稅及88年及89年之地價
    稅，其稱所有地價稅及房屋稅均其支出亦有不符，又該地價
    稅及房屋稅係上訴人支出後，告以父親支出若干便於統計之
    用，非由父親支出。】是原審判決以丙○○先生之手稿為認
    定所有價金均非上訴人支付云云，顯與所憑之證據不符。
(七)、又被上訴人雖辯稱當初係因其服公職於軍中擔任帳務等工作
    ，有所顧忌，乃將丙○○所贈與之系爭房地二分之一借名登
    記於上訴人名下云云，惟查：
  (1)果確係由兩造各取得二分之一，僅因被上訴人任帳務有關職
    務名下不能有財產，則何以系爭房地貸款之債務人亦係上訴
    人，而非以共同債務由兩造共同承擔？
  (2)系爭房地上訴人曾支付定金計十萬元（見前述），果係屬二
    人共有，何以身為兄長且經濟條件較優之被上訴人，卻絲毫
    未分擔系爭房地之價金？
  (3)系爭房地係86年2月間買受，何以遲於90年1月26日始簽立協
    議書，載明係兩造「出資購買成屋」，致與事實不符。
  (4)就系爭協議書載明：「係由甲○○、乙○○兄弟二人出資購
    買成屋」等語，被上訴人原主張係該協議書之撰稿人劉恭祥
    為免兩造遭課徵「贈與稅」所刻意設計，後又主張被上訴人
    確有出資購買系爭房地，二者顯有矛盾，亦足證其非事實，
    上訴人何以簽立，實係為穩定父親情緒所為之通謀虛偽意思
    表示，上訴人並於原審以書狀撤銷該通謀意思表示。
(八)、被上訴人先則稱系爭房地價金均係丙○○所出，後則改稱其
    自77年10月起至84年10月止將薪水收入之存摺及印鑑交由丙
    ○○使用，故買系爭房地之錢應屬被上訴人與丙○○共同支
    出云云，惟查，縱依被上訴人所稱曾將薪資之帳戶及印鑑交
    由丙○○保管，丙○○可以使用（按：上訴人否認），惟丙
    ○○並未將被上訴人存摺內之款項移入丙○○帳戶內，在購
    買系爭房地前，被上訴人早已取回該存摺及印鑑，是充其量
    僅於被上訴人交付存摺印鑑期間（84年10月前），丙○○如
    有需要可以提領，此應係子女奉養父母之行為，與上訴人亦
    係盡其所能奉養父母無異，況且，在86年購買系爭房地時，
    被上訴人之存摺印鑑早已收回而未由丙○○使用，丙○○如
    何使用被上訴人之存款購屋？又如何認為被上訴人就系爭房
    地有所出資？是被上訴人主張其有出資購買系爭房地云云顯
    屬無據，亦混淆為人子女奉養父母之道理。
(九)、綜上，本件系爭不動產雖由兩造之父丙○○支付多數之價金
    ，惟父親丙○○當初即係為資助上訴人而為，與被上訴人無
    涉，被上訴人事後不滿父親之資助，而強要父叔為不實之證
    述，致所證內容矛盾不一，又要求父親以強硬態度逼迫上訴
    人書立卷附之協議書以為不實憑證，卻與事實出入極大，足
    證其內容並非實在，是被上訴人興訟要求上訴人應移轉系爭
    不動產二分之一予被上訴人實無所據。
三、經查，被上訴人主張系爭房地登記為上訴人單獨所有、兩造
    曾簽立系爭協議書、被上訴人已於94年8月18日通知上訴人
    終止兩造間就系爭房地之借名、信託之法律關係之事實，為
    上訴人所不爭執，並有土地、建物登記謄本及系爭協議書影
    本各一份在原審卷可憑（見原審卷第8-17頁），堪信為真。
    至於被上訴人主張系爭房地係兩造父親丙○○於86年4月1日
    以478萬元購買後，將系爭房地所有權各二分之一贈與兩造
    ，被上訴人部分則借名、信託登記在上訴人名下，兩造嗣後
    因而簽訂系爭協議書，兩造間之借名、信託關係業經被上訴
    人終止，上訴人自應將系爭房地所有權應有部分二分之一移
    轉登記予上訴人，則為上訴人否認，並以前詞抗辯，是本件
    爭點為系爭房地是否由丙○○出資購買，並贈與兩造所有權
    應有部分各二分之一，或僅單獨贈與上訴人？如認丙○○係
    各贈與所有權應有部分二分之一予兩造，被上訴人是否將其
    就系爭房地所有權應有部分二分之一借名、信託在上訴人名
    下？被上訴人主張兩造間之借名、信託關係業經終止，上訴
    人應將系爭房地所有權二分之一移轉登記予被上訴人，是否
    有理由？經查：
(一)、系爭房地係由丙○○獨資購買，其代書費、外水、外電等費
    用均由丙○○支付，且購買後係由丙○○出資在系爭房屋後
    方增建，並繳納86年度起迄今之地價稅、房屋稅，及丙○○
    因欲受兩造共同扶養，因而應允兩造在購入系爭房地後，將
    系爭房地所有權應有部分各二分之一分別贈與予兩造，嗣經
    兩造商議，由被上訴人將其所受贈之部分借名登記在上訴人
    名下，丙○○因而以上訴人名義與出賣人簽訂系爭房地之不
    動產買賣契約，並由兩造據以辦理不動產登記等情，業經證
    人即兩造父親丙○○、叔叔劉恭祥（丙○○之弟）在原審證
    稱屬實（見原審卷第86-98頁），並經證人劉恭祥在本院證
    稱明確（見本院卷第47-49頁），證人丙○○亦在本院證稱
    其在原審之證詞都實在、系爭房地是其出資購買、上訴人並
    無出資等語（見本院卷第44、45頁）明確，至於證人丙○○
    雖在本院對於有無將系爭房地贈與兩造及為何將系爭房地登
    記在上訴人名下等情，答以「不是」或「不知道」等語（見
    本院卷第44頁反面、45頁），然亦經其證稱係因身體不太好
    ，記憶力也不好之故，參以上訴人在原審自陳證人丙○○曾
    經中風等情，堪信證人係因身體不好致記憶力不佳，致其在
    本院雖無法再將全部事實予以分亳無差之證述，然其在原審
    及本院清晰明確之證詞部分仍足採信。本院審酌證人丙○○
    、劉恭祥分為兩造之父親、叔叔，與兩造關係同等密切，且
    並無交惡怨隙情形，衡情自無故意偏頗兩造任一方或破壞兩
    造感情，而為虛偽陳述之必要，本院斟酌上訴人對於購買系
    爭房地之資金大多數為丙○○所出等情亦不否認等情，益堪
    信證人丙○○、劉恭祥所為證詞內容，確與事實相符，應可
    採信。系爭房地既為兩造父親丙○○出資購買並贈與兩造各
    二分之一，是被上訴人主張其受贈部分借名登記在上訴人名
    下等語，即屬可採。另上訴人辯稱丙○○曾腦中風併有失智
    症狀，所述應不可信部分，雖據其在原審提出新營醫院92年
    11月7日雇主申請聘僱家庭外籍監護工專用診斷證明書、台
    中榮民總醫院92年7月29日診斷證明書各一份附在原審卷為
    證（見原審卷第166-168頁）。然本院審酌證人丙○○在原
    審行準備程序作證時，對原審法官訊問之問題，其認知及回
    答與常人一般，在本院雖對部分問題答以不知道或不記得，
    然除其記憶力較差外，對於問題之理解及回答之能力，核並
    無意識不清或無法辨識情形，上訴人辯稱證人丙○○因失智
    症，其證詞不可採，自屬無據。另兩造與丙○○係父子關係
    ，關係密切，彼此間之金錢往來，或屬兒子對父親之奉養、
    或屬父親在兒子一時不便時之贊助週轉，無法加以區分其用
    途，或雖有記載，然疏漏不全，事所常見，是縱認丙○○之
    手稿與其郵局帳戶存取款明細資料不能完全相符，亦難據以
    認定系爭房地非由丙○○出資購買，或丙○○並無將系爭房
    地所有權應有部分二分之一贈與被上訴人之意思，上訴人辯
    稱系爭房地係丙○○答應予以金錢資助及為上訴人所購買，
    被上訴人並未參與購買系爭房地事宜，事後被上訴人及妻對
    此感到不平而抗議，丙○○因需要人照顧，始改變心意表示
    將系爭房地所有權應有部分二分之一贈與被上訴人，且因而
    採取激烈手段，上訴人為緩和丙○○之情緒，因而簽立系爭
    協議書，惟兩造間實無借名、信託關係等語，所辯自無可採
    。
(二)、系爭房地既係由丙○○所購買，並分別贈與兩造所有權應有
    部分各二分之一，且兩造間已就被上訴人所受贈之部分，約
    定借名登記在上訴人名下，被上訴人主張兩造間定有借名登
    記之無名契約存在，堪信為真，既如前述，而被上訴人已於
    94年8月18日向上訴人表示為終止該借名契約之意思表示一
    節，亦為兩造所不爭執，是兩造間之借名契約即已終止，上
    訴人自應將借名登記物返還予被上訴人，是被上訴人依借名
    契約終止後之登記物返還請求權，請求上訴人將附表編號1
    所示之土地、編號2所示之建物所有權應有部分各二分之一
    移轉登記予被上訴人，即有理由，應予准許。
(三)、被上訴人依終止借名契約終止後之登記物返還請求權，請求
    上訴人將系爭房地所有權之二分之一移轉登記予被上訴人，
    既有理由，並經本院予以准許。則被上訴人併依系爭協議書
    及信託契約終止後之信託物返還請求權請求部分，即無再予
    審究之必要，附此指明。
貳、反訴部分：
甲、聲明部分：
一、上訴人方面：(一)原判決關於下開不利於上訴人部分廢棄。(二)
    上廢棄部分，被上訴人應再給付上訴人117,683元5角，及自
    反訴起訴狀繕本送達翌日即94年9月30日起至清償日止按年
    息百分之5計算之利息。
二、被上訴人方面：上訴駁回。
乙、陳述及理由部分：
一、上訴人即反訴原告（下稱上訴人）主張：
(一)、若認系爭房地係丙○○分別贈與兩造，則兩造就系爭房地即
    屬共有關係，則被上訴人應返還下列金額之一半（上訴人在
    原審反訴請求被上訴人應給付其2,996,802元本息，原審判
    決被上訴人應給付上訴人42,186元本息，並駁回其餘請求（
    被上訴人就敗訴部分未聲明不服，上訴人則僅就敗訴中之
    117,683.5元〔請求項目包含下述金額之二分之一即
    117,683.5元：出資10萬元、貸款利息94,401元、地價稅
    2,429元、房屋稅38,357元，合計235,367元〕本息部分提起
    上訴，是本件反訴上訴部分僅就上訴人請求被上訴人給付
    117,683.5元本息部分是否有理由予以審究，餘則因兩造未
    上訴，已告確定）。
  (1)因丙○○出資贈與之金錢不足，而由上訴人出資10萬元補足
    差額，而上訴人並無贈與被上訴人之意，故此10萬元中之二
    分之一即5萬元，為上訴人代被上訴人清償，且兩造間既有
    借名契約，該5萬元部分，亦屬必要費用，上訴人自得依民
    法第312條、第179條、及類推適用第546條第1項規定，請求
    被上訴人償還。
  (2)上訴人曾支出系爭房地之貸款利息合計94,401元、系爭房地
    87年至94年地價稅合計2,429元、房屋稅合計38,537元，依
    同上理由及共有物管理費分擔之法理，上訴人亦得依民法第
    312條、第179條、及類推適用第546條第1項、第822條之規
    定，請求被上訴人償還貸款利息94,401元、地價稅2,429 元
    、房屋稅38,537元一半。
  (3)被上訴人雖抗辯其執有89年至91年之地價稅及91年至93年房
    屋稅等繳納收據，足證上開稅捐係其繳納等語。惟上開收據
    係被上訴人於與上訴人同居時所取得，不足以證明係被上訴
    人所繳納。再被上訴人所提丙○○之記事資料等，應係丙○
    ○事後所寫，不足以證明前述款項係丙○○所出，更與本案
    無關。又丙○○早已失智，何能知悉「證明及授權書」之內
    容，被上訴人援引為據，自無可信。
(二)、在本院補充陳述：
  (1)系爭房屋價金10萬元、貸款利息中之94,401元、地價稅
    2,429元及房屋稅38,537元為其支出，惟按當事人主張有利
    於己之事實者，就其事實有舉證之責任；但法律別有規定，
    或依其情形顯失公平者，不在此限。民事訴訟法第277條定
    有明文，就上開金額確係上訴人支付一節，分述如下。
   (2)就上訴人出資定金10萬元部分：
   依系爭買賣契約書第3條約定：「本契約成立同時，由甲
    （按：上訴人）先向乙（按：賣方）給付新台幣（下同）
      伍拾萬元正為定金並充為價金之壹部，而由乙確實親收足
      訖。」並於契約『另批』：「即日給付台中港區九支局、
      、新台幣肆拾捌萬元正，86.2.27日期支票及現款新台幣
      貳萬元正。」就此定金，丙○○係支出40萬元，剩餘10萬
      元為上訴人支出，業已說明如前。
    被上訴人抗辯稱第一期款之48萬元其中8萬元亦係丙○○
      自清水郵局陸續領出7萬元及身邊之1萬元、加上自清水郵
      局領出之40萬元共計48萬元購買支票支付出賣人」云云。
      惟依被上訴人於94年10月20日書狀所呈之丙○○清水南社
      郵局客戶歷史交易清單觀之：丙○○雖於訂約前之86年1
      月3日、1月14日、1月16日及2月3日陸續領出共7萬元，但
      於領出7萬元後又於2月24日回存96萬元，始於2月27日領
      出40萬元，則丙○○前於1月3日、1月14日、1月16日及2
      月3日陸續領出7萬元當時尚未知悉將訂立系爭買賣契約，
      焉有可能預留定金款？足認此顯非為支付價金之用而係另
      有他用。且其間，丙○○於1月16日尚存入135,000多元，
      2月24日回存96萬元，以其帳戶資料觀之，自無可能先留
      下部分金額不存，又於2月27日再領40萬元湊成48萬元給
      付定金，如48萬元均係丙○○支出，當於2月27日需款時
      一併領出48萬元？或於2月24日回存時即預留支付定金之
      48萬元？何需如此切割將現金置於身邊且分次小額提出，
      其間又有多次存款紀錄？甚者，被上訴人稱除該小額四次
      領出7萬元，尚不足1萬元即稱係身邊另有1萬元，則既身
      邊有錢，何需陸續小額領錢，之後再領40萬元，顯非常理
      ，被上訴人顯係拼湊丙○○之交易資料，而與事實不符。
    自丙○○之上開帳戶交易資料及手稿觀之，丙○○亦未支
      付2月22日之2萬元定金至明。
    (3)就貸款利息94401元部分：
    就此部分，係由上訴人台灣銀行000000000000號帳戶內按
      月於17日扣繳，而該扣繳之金額係由上訴人按期於自己農
      民銀行之帳戶提領後存入台灣銀行之貸款扣繳帳戶內，有
      上訴人前提呈之上訴人農民銀行支出及台灣銀行入帳扣繳
      明細對照資料一份可稽，而上訴人為貸款人，由其共支出
      利息94,401元係常態事實，且經上述之資金提款、存款明
      細對照資料以實其說，足認利息部分確係由上訴人所支出
      無訛。
    (2)反觀被上訴人主張該所有利息均是丙○○所出顯係變態事
      實，丙○○雖於一審到院泛稱係其支出並表示有其手稿可
      憑云云，惟丙○○年紀老邁且有失憶等症狀，其證述多有
      矛盾，自難擔保其證詞之憑信性，且其既稱有手稿可憑，
      則未見被上訴人就此有利於己之證據予以論計，證明丙○
      ○共支出利息共若干，更遑論被上訴人亦未就該手稿之真
      實性予以證明，僅以丙○○泛稱係其所出云云，遽認所有
      歷次繳納之利息均為丙○○所出顯過於籠統，而難認其主
      張為真，且上訴人已就利息支出舉證以實其說，顯難以證
      人含混不清之籠統陳述遽認其利息為證人所支出至明。
    (4)就地價稅、房屋稅部分：按繳納地價稅、房屋稅亦不限於
      本人始得為之，而繳費取得繳費證明此為常態事實，拾得
      、擅取等為變態事實，主張變態事實者，應就該事實負舉
      證責任。故被上訴人主張上訴人所持有之房屋稅、地價稅
      單據係由丙○○所繳納應由被上訴人負舉證責任。且徵之
      前述，亦應由被上訴人就丙○○之手稿證明為當時所記載
      ，其實質為真正後，再具體指明其繳納之年份以為爭執，
      自非以其丙○○模糊記憶泛稱係其繳納即為認定，足認丙
      ○○所稱與事實尚有出入，其證詞顯有瑕疵至明。
    (5)綜上，本件系爭房地之定金共10萬元、貸款利息計94,401
      元，及地價稅2,429元、房屋稅38,537元均為上訴人所繳
      納，縱鈞院認系爭房地係丙○○購買欲由兩造各持分二分
      之一（按：上訴人否認），惟就上訴人所支出之部分，自
      可依民法第312條、179條及類推適用民法第546條第1項
      請求被上訴人給付上開金額之二分之一。
二、被上訴人即反訴被告（下稱被上訴人）則辯以：
(一)、上訴人主張下開款項係其出資，並不可採：系爭房地之價金
    、貸款利息、地價稅、房屋稅均係由丙○○所出，業經丙○
    ○到庭在原審證述甚詳，且有丙○○之記事資料附卷可證，
    上訴人主張係其所繳納云云，顯非事實，不可採信。
(二)、在本院補充陳述：
  (1)上訴人請求者，無非為其所稱其為系爭不動產所支出之訂金
    100,500元，銀行貸款利息94,401元以及地價稅及房屋稅
    2,429元及38,537元，合計235,367元之一半，詳述如下：
  有關訂金部份；系爭不動產之訂金，共分兩次支付，一次在
    86年2月22日，以現金支付2萬元，另一次在簽訂系爭不動產
    買賣契約書當天，即86年2月27日，假設買賣雙方洽妥買賣
    標的，為了昭信對方並防止中途後悔，通常以隨身備有的數
    額先行支付，充作訂金之一部份，嗣後等簽約時再補齊訂金
    ，如果身邊未準備，或者前往提領，數額不限，一向為交易
    常態，故本件兩造之父丙○○於86年2月22日前，以其帳戶
    紀錄，身上備有現金2萬元以支付該筆訂金，並無任何問題
    。至86年2月27日簽約日，除了當天提領40萬元以外，其帳
    戶於86年2月24日，亦有一筆96萬元之存款，因此更能由該
    次存款中先預留8萬元或更多之金額，而於27日當天與提領
    之40萬併湊48萬元，購買當天需付之訂金支票，乃正常合理
    之事。然觀以上訴人方面，其主張有支付訂金之事實，係以
    其自86年2月3日至2月15日之間，分別提領之3萬元、3萬元
    、2萬元、8千元、1萬元、1千元、1千5百元等，共湊到
    100,500元等語為據。然查，若係為了能於談妥買賣時即時
    給付訂金，不僅應就所議定之數額一次提領，豈會零零星星
    、分次提領？且86年2月22日始看中系爭不動產，卻於將近
    三週前即2月3日就準備8萬元欲做訂金使用，顯然有違常理
    。再若欲分擔訂金，8萬元以足示誠意，其父豈缺金錢，何
    必要上訴人於2月12日、2月15日及2月24日，拼湊其餘的款
    項200,500，並導致其帳戶僅剩610元之地步？由上可見，
    上訴人主張之100,500元，實與系爭訂金無關。
  有關地價稅以及房屋稅部份：本件不僅房屋、地價等稅，甚
    至系爭房地之水電瓦斯等費用、上訴人修車費用、住宿處的
    需用、學費，都是由兩造之父丙○○全部負擔或補助，今就
    原審卷附丙○○之記帳資料中，可辨視之部份如下（該資料
    僅是部份，不僅日期不全，而且只到92年6月，然已可證明
    上開房屋稅、地價稅，並非由上訴人支付），而係由兩造之
    父丙○○依期繳納：86年5月3日台銀貸款保險費14,000元及
    正雄台銀新開戶10,000元、86年6月3日正雄修車1,500元、
    86年7月4日正雄修車500元、86年8月4日給正雄付雲林電話
    費及遷裝費2,220元、87年1月3日給抽水馬達及自動開關
    4,000元、87年5月3日交87年度房屋稅金5,042元及修理抽水
    馬桶500元、87年7月3日給正雄郵政存摺繳扣瓦斯、水電、
    電話用10,000元、87年11月4日給正雄郵政存摺繳水、電、
    電話瓦斯用5,000元、88年1月4日給正雄郵局繳水、電、瓦
    斯、電話用10,000元、88年4月4日付二樓加蓋頂棚屋80,000
    元、88年5月3日繳88年房屋稅4,992元、正雄轎車修理補助
    14,000元、88年11月3日繳88年度地價272元、89年5月3日繳
    89年房屋稅3,949元、89年8月3日美惠因病住花蓮慈濟醫院
    ，正雄前往照顧給（乙○○）10,000元、89年11月4日一樓
    熱水器換新一台5,000元、繳89年度地價稅295元、90年5月4
    日繳90年房屋稅5,580元、90年6月4日給正雄水電瓦斯補助
    2,000元、90年10月3日給正雄繳學費補助20,000元、給正雄
    水電瓦斯補助2,000元、90年11月4日補助正雄瓦斯水電（其
    中被上訴人之妻負擔2000元）3,000元、91年4月1日給正雄
    水電瓦斯補助（1-3月）10,000元、91年4月4日給正雄水電
    瓦斯補助10,000元、91年5月3日繳91年房屋稅4,801元、92
    年1月4日給正雄郵政存摺預付水電瓦斯用10,000元、92年4
    月1日給正雄存郵水電瓦斯補助用10,000元、92年4月4日給
    正雄補助水電瓦斯存郵用10,000元、92年5月4日繳92年房屋
    稅4,747元。
  (2)實則，由以上支用明細表可知，於86年間上訴人連修車之費
    用，尚需向其父伸手，豈有餘力支付86年6月至87年4月間之
    銀行貸款利息之可能，況上訴人主張其繳息方式有的是以現
    金存入，有的是以跨行轉帳，其可議者為若係以現金存入為
    可行之方式、且提領、存入均能在同日完成，則即無須浪費
    17元之跨行轉帳手續費以跨行轉帳方式為之，反之，若上訴
    人係以跨行轉帳方式繳納貸款利息，則顯示其對該兩帳戶之
    流動管理係以跨行轉帳方式為之，則上開以現金提領、存入
    部分，即應排除，實則上開二方式難有併存可能。再由本院
    卷60頁即『台銀歷史明細』表中記載得知，上訴人主張以現
    金存入前，其供扣繳貸款利息之帳戶內皆有足夠之餘額得以
    清償下一期之利息，顯見所謂之現金存入，為經常性的補充
    ，並無迫切性，此與上訴人在農民銀行的帳戶，不時出現提
    領至僅剩百元以下餘額的緊張狀態不同，其在台灣銀行之帳
    戶並不具有需要補充存款之必要性，而農民銀行之帳戶卻常
    出現窘迫情形，可見上開二帳戶間之提領、存入，不具對稱
    關係，可認定該現金存入之金額，顯非上訴人所為。惟因在
    兩造之父丙○○不齊全的記帳資料中，欠缺相對應日期之記
    帳，否則當可證明除現金存入之金額部分外，包含連跨行轉
    帳之金額共31,000元，均是丙○○給予上訴人相當金額後，
    上訴人始自其帳戶轉帳，是雖然上開金額係由上訴人在農民
    銀行之帳戶轉至台灣銀行之帳戶，然實際上卻可推定是由丙
    ○○出資。
  (3)基上，既系爭房地之訂金、地價房屋稅金及貸款利息，並非
    上訴人所支付，其請求被上訴人分攤給付一半，即無理由，
    縱然前揭跨行轉帳部份之31,000元，無法不認定為上訴人所
    給付，則觀之上開明細，其中有關水電瓦斯等費用部分，兩
    造之父丙○○亦已支付82,000元（詳如下開明細）：87年
    7月3日給上訴人郵政存摺繳扣瓦斯、水電、電話用1萬元。
    87年11月4日給上訴人郵政存摺繳水、電、電話瓦斯用
    5000元。88年1月4日給上訴人郵局繳水、電、瓦斯、電話
    用1萬元。90年6月4日給上訴人水電瓦斯補助2,000。
    90年10月3日給上訴人水電瓦斯補助2,000。90年11月4
    日補助上訴人瓦斯水電（其中被上訴人之妻負擔2,000元）
    3,000元。91年4月給上訴人水電瓦斯補助（1-3月）1 萬
    元。91年4月4日給上訴人水電瓦斯補助1萬元。92年1月
    4日給上訴人郵政存摺預付水電瓦斯用1萬元。92年4月1日
    給上訴人存郵水電瓦斯補助用1萬元。92年4月4日給上訴
    人補助水電瓦斯存郵用1萬元。綜上，合計82,000，顯見上
    訴人主張其在歷年合計支付水電費84,372 元，亦非實在，
    充其量其僅支付2,372元，故被上訴人應僅分攤一半即1,186
    元，與被上訴人於原審因認諾所願負擔之42,186相較，被上
    訴人顯然多負擔41,000元，既皆為分攤為系爭不動產開銷所
    生債務，被上訴人自得主張抵銷，上訴人亦不得再向被上訴
    人請求給付。
三、經查：
(一)、上訴人主張其曾支出貸款利息94,401元部分：經查，上訴人
    主張此部分之事實，業據其提出臺灣銀行光碟櫃歷史明細查
    詢系統表、農民銀行帳戶明細表影本6份在本院卷為證（見
    本院卷第131-135頁），本院審核上訴人上開貸款利息係以
    由上訴人設在臺灣銀行之000000000000帳號逐月扣繳之方式
    支付（上訴人主張由其繳納貸款利息部分之扣繳時間分別為
    ：86年6月17日、86年8月18日、86年9月17日、86年10月17
    日、86年11月17日、87年1月17日、87年4月17日，見本院卷
    第131、132頁），而上訴人主張其為了支付上開貸款利息而
    以現金或跨行轉帳之方式存入上開台灣銀行帳戶之時間及金
    額則分別為：86年6月16日以現金存入12,000元、86年8月15
    日以現金存入12,000元、86年9月15日跨行轉帳存入12,000
    元、86年10月7日及同年月18日各以現金存入5000元、87年1
    月日4跨行轉帳存入12,000元、87年4月15日跨行轉帳存入
    7,000元（見本院卷第131、132頁），核與上訴人主張由其
    農民銀行第000-00-00000-0帳戶領取現金及跨行轉帳至上開
    臺灣銀行帳戶之時間相符合、金額亦大部分相符（除其中86
    年6月16日係提領26,000元〔存入金額為12,000元〕、86年
    10月7日係提領5,500元〔存入金額為5,000元〕外，餘提款
    或跨行轉帳金額均與存在金額相符。上開提款金額與存款金
    額不相符合部分，因提款金額均大於存款金額，自亦堪信確
    係存款金額係由農民銀行提款金額所存入），堪信上訴人主
    張上開貸款利息係其繳納一節，堪信為真。被上訴人抗辯該
    上開繳納貸款利息之金錢係由丙○○交付予予上訴人，雖據
    丙○○在原審證稱在卷（見原審卷第88頁），惟本院審酌丙
    ○○在原審係證稱：「（被告訴訟代理人問：方才提到買房
    子的錢、貸款、利息、工程款、地價稅、房屋稅、水、電等
    所有相關費用均由你支出？有無證據？）都是我的錢，費用
    都是由我支付給賣方。」等語，並未再進一步提出貸款利息
    係由丙○○交付上訴人之證據以實其說，被上訴人既已提出
    上開證據證明上開貸款利息係由其帳戶內領出存入或跨行轉
    帳供扣繳，是證人丙○○此部分之證詞即難採信，自堪信上
    訴人此部分主張為真，被上訴人抗辯上開貸款金額係由丙○
    ○交付上訴人繳納，惟未舉證證明，自難採信。是上訴人請
    求被上訴人分擔上開貸款利息94,401元其中之二分之一即
    47,200.5元（計算式：94401÷2=47200.5），自屬有據。
(二)、上訴人主張部分價金10萬元、地價稅2,429元、房屋稅
    38,537元係其繳納部分：按「當事人主張有利於己之事實者
    ，就其事實有舉證之責任」，民事訴訟法第277條定有明文
    ，上訴人主張此部分事實，雖據其提出地價稅、房屋稅之繳
    款收據、銀行帳戶提款明細表影本等件為證，惟為被上訴人
    否認。本件上訴人主張其有支出上開款項，並進而訴請被上
    訴人償還，是該等款項是否係由上訴人所出，自屬有利於上
    訴人之事實，則依上開之說明，就此有利於上訴人之事實，
    自應由上訴人舉證證明之。經查：系爭房地之全部價金、地
    價稅、房屋稅係由丙○○出資繳納一節，業經丙○○在原審
    證稱屬實，堪信為真。再上訴人雖提出地價稅及房屋稅之繳
    款書證明其曾繳納地價稅、房屋稅，惟執有上開稅捐繳款書
    者，並非即為繳納稅捐者，此由被上訴人執有89年至91年之
    地價稅繳款書、91年至93年之房屋稅繳款書，上訴人同樣否
    認該部分稅捐係被上訴人所繳納等情，足為反證，於上訴人
    未進一步舉他證證明該部分稅捐之資金係由其所出之前，難
    僅據其持有稅捐繳款書即得推定該稅款係上訴人所繳納，故
    上訴人雖持有上開繳款書等，然尚不足以證明該該部分款項
    係由其所繳納。另上訴人雖提出其帳戶明細表證明其有分次
    提領現金合計105,000，以支付買賣系爭房地之價金10萬元
    ，然提領現金之用途多端，並非僅有支付買賣價金一途，是
    不足僅以提領現金之行為證明上訴人有支付系爭房地買賣價
    金之事實，此外，上訴人既未舉他證以實其說，此部分主張
    亦難信為真。
(三)、綜上所述，上訴人依民法第312條、第179條、及類推適用第
    546條第1項、第822條之規定請求被上訴人給付47,200.5元
    ，及自上訴人94年9月22日準備書狀繕本送達被上訴人翌日
    ，即94年9月30日起至清償日止，按年利率百分之5計算之利
    息，為有理由，應予准許。至上訴人逾金額之請求，即非有
    據，不應准許。
(四)、被上訴人主張抵銷部分：被上訴人抗辯本件縱認被上訴人應
    負擔關於上訴人跨行轉帳部分之費用31,000元，然因歷年之
    水、電、瓦斯費用均係由丙○○所支付，上訴人主張其歷年
    支付水電費合計84,372元，亦不實在，充其量其僅支付
    2,372元，故被上訴人應僅分攤一半即1,186元，被上訴人在
    原審認諾所願負擔金額，顯較被上訴人應分擔之金額多了
    41,000元，該部分金額，被上訴人自得主張與上開貸款利息
    金額抵銷，抵銷後，上訴人亦不得再向被上訴人請求給付等
    語。惟查，上訴人請求被上訴人給付上開水、電、瓦斯之一
    半費用42,186元部分，業因被上訴人在原審認諾，經原審本
    於其認諾判決被上訴人敗訴確定，此部分既屬被上訴人應支
    付上訴人之費用，其性質為被上訴人應負擔之債務，並非被
    上訴人對上訴人之債權，被上訴人主張與前開其應給付與上
    訴人之貸款利息債務抵銷，核與抵銷規定不符，即屬無據，
    不應准許。
參、綜上所述，原審就本訴部分為上訴人敗訴判決，核無不合，
    上訴論旨指摘原判決此部分不當，求予廢棄改判，為無理由
    ，應予駁回。至原審就上開反訴應准許部分（按即被上訴人
    應給付上訴人47,200.5本息部分），為上訴人敗訴判決，則
    有未當，上訴論旨指摘原判決此部分不當，求予廢棄改判，
    為有理由，應由本院予以廢棄改判。再原審就上開反訴不應
    准許部分，為上訴人敗訴判決，核無不合，上訴論旨指摘原
    判決此部分不當，求予廢棄改判，為無理由，應予駁回。
肆、本件事證已臻明確，兩造其餘攻擊防禦方法及舉證，經審酌
    後核對本件判決結果不生影響，爰不予逐一論述，附此敘明
    。
據上論結，本件上訴為一部有理由，一部無理由，依民事訴訟法
第450條、第449條第1項、第79條，判決如主文。
中    華    民    國    95    年    12    月    13    日
                    民事第六庭審判長法  官  袁再興
                                    法  官  盧江陽
                                    法  官  陳賢慧
以上正本係照原本作成。
上訴人得上訴。
被上訴人不得上訴。
如對本判決上訴，須於收受判決送達後20日內向本院提出上訴書
狀，其未表明上訴理由者，應於提出上訴後20日內向本院提出上
訴理由書（須按他造人數附具繕本）。
上訴時應提出委任律師為訴訟代理人之委任狀。具有民事訴訟法
第466條之1第1項但書或第2項之情形為訴訟代理人者，另應附具
律師及格證書及釋明委任人與受任人有該條項所定關係之釋明文
書影本。
                                    書記官  金珍華
中    華    民    國    95    年    12    月    14    日
                                                      Ｂ
~FO:
附表：本訴部分之不動產標的：
┌──┬────┬──────────┬───────┐
│編號│性  質  │ 坐落位置及面積     │應移轉權利範圍│
├──┼────┼──────────┼───────┤
│ 1  │土  地  │ 坐落臺中縣清水鎮銀 │所有權應有部分│
│    │        │ 聯段第2119之25地號 │2分之1        │
│    │        │ 、地目建。         │              │
│    │        │ 面積71平方公尺     │              │
├──┼────┼──────────┼───────┤
│2   │建  物  │ 坐落臺中縣清水鎮銀 │所有權應有部分│
│    │        │ 聯段第1590建號。   │2分之1        │
│    │        │ 第1、2 、3層面積各 │              │
│    │        │ 為38.96平方公尺；第│              │
│    │        │ 4層面積為23.46平方 │              │
│    │        │ 公尺；屋頂突出物面 │              │
│    │        │ 積為7.76平方公尺； │              │
│    │        │ 陽台面積為13.73平方│              │
│    │        │ 公尺。             │              │
└──┴────┴──────────┴───────┘


司法院資訊處製作；財團法人民間司法改革基金會備份。
